最高法院刑事判決　　　　　　九十六年度台上字第三六二三號
上　訴　人　甲○○
上列上訴人因違反毒品危害防制條例等罪案件，不服台灣高等法
院中華民國九十六年四月三十日第二審判決（九十六年度上訴字
第一０九四號，起訴案號：台灣板橋地方法院檢察署九十四年度
核退毒偵字第九五三號），提起上訴，本院判決如下：
    主  文
上訴駁回。
    理  由
一、關於施用第一級毒品部分：
按刑事訴訟法第三百七十七條規定：上訴於第三審法院，非以判
決違背法令為理由不得為之；是提起第三審上訴，應以原判決違
背法令為理由，係屬法定要件；如果上訴理由書狀並未依據卷內
訴訟資料具體指摘原判決不適用何種法則或如何適用不當，或所
指摘原判決違法情事，顯與法律規定得為第三審上訴理由之違法
情形不相適合時，均應認其上訴為違背法律上之程式，予以駁回
。原判決關於施用第一級毒品部分，撤銷第一審之科刑判決，改
判仍論處上訴人甲○○連續施用第一級毒品罪刑（累犯，處有期
徒刑九月）；又施用第一級毒品罪刑（累犯，處有期徒刑八月）
。已詳敘認定犯罪事實之依據及憑以認定之理由，並對上訴人所
辯：伊於民國九十五年八月四日施用第一級毒品之犯行，與刑法
修正施行前連續施用第一級毒品多次犯行，為集合犯云云，如何
不足採取，已依據卷內資料予以指駁，並說明上訴人於刑法修正
前犯連續施用第一級毒品罪之最後一次時間為九十四年三月十六
日，距離九十五年八月四日其另犯施用第一級毒品罪（一次），
時間相隔一年以上，與「包括一罪」概念中之「集合犯」並不相
牟等語（見原判決正本第六頁至第七頁）；核與卷內資料相符；
從形式上觀察，原判決並無適用法則不當等違背法令之情形。上
訴意旨仍執前詞以：刑法第五十六條之連續犯規定已經刪除，而
施用毒品罪，具有成癮性，本質上有慣常性，亦即有反覆實施之
特性，學理上稱之為「集合犯」，應論以包括一罪，原判決以數
罪論處，即有違誤等語。惟按集合犯之成立，係指立法者所制定
之犯罪構成要件中，本就預定有數個同種類之行為將反覆實行之
犯罪而言；其要件須行為人基於概括犯意，在密切接近之一定時
、地，持續實行多次犯罪行為，而依社會通念，客觀上符合一個
反覆、延續性之行為概念而得以評價成立一罪，始能以集合犯論
以包括的一罪。依卷內資料，上訴人在刑法修正刪除連續犯規定
前後之施用第一級毒品犯行，相距逾一年四月之久，難認係基於
概括犯意，在密切接近之一定時間內持續實行多次犯罪行為，與
集合犯之定義有間，原判決予以分別論處自無違誤。上訴意旨任
意解釋法律，且係就原判決已詳予說明並指駁之事項，未依據卷
內資料，任意指摘，自非合法之上訴理由。應認上訴人關於施用
第一級毒品部分之上訴為違背法律上程式，予以駁回。
二、關於施用第二級毒品部分：
按上訴得對於判決之一部為之，未聲明為一部者，視為全部上訴
，刑事訴訟法第三百四十八條第一項定有明文。本件上訴人於上
訴狀中並未聲明僅對施用第一級毒品部分聲明上訴，應視為對施
用第二級毒品（連續施用第二級毒品，累犯，處有期徒刑四月；
又施用第二級毒品，累犯，處有期徒刑三月）部分亦提起上訴。
惟上訴人此部分所犯毒品危害防制條例第十條第二項之施用第二
級毒品罪，係屬刑事訴訟法第三百七十六條第一項第一款之案件
，既經第二審判決，自不得上訴於第三審法院，上訴人竟提起上
訴，此部分上訴亦屬違背法律上之程式，亦應予駁回。
據上論結，應依刑事訴訟法第三百九十五條前段，判決如主文。
中　　華　　民　　國　九十六　年　　七　　月　　五　　日
                      最高法院刑事第十一庭
                          審判長法官  林　永　茂
                                法官  洪　文　章
                                法官  蘇　振　堂
                                法官  蕭　仰　歸
                                法官  何　菁　莪
      本件正本證明與原本無異
                                      書  記  官
中　　華　　民　　國　九十六　年　　七　　月　　九　　日
                                                      Ｅ
